【裁判字號】    97,交聲,77
【裁判日期】    970226
【裁判案由】    聲明異議
【裁判全文】
臺灣彰化地方法院交通事件裁定           97年度交聲字第77號
移送機關即
原處分機關  交通部公路總局臺中區監理所彰化監理站
異  議  人
即受處分人  甲○○
上列受處分人因違反道路交通管理處罰條例案件，對於交通部公
路總局臺中區監理所彰化監理站中華民國95年11月22日所為之處
分（原處分案號：彰監四字第裁64-LA0000000號裁決書）聲明異
議，本院裁定如下：
    主  文
異議駁回。
    理  由
一、原處分意旨略以：受處分人即異議人甲○○所有之車牌號碼
    8V-4019號自小客車，於95年4月15日17時15分，因嘉義市○
    ○路道路收費停車處所停車，經催繳不依規定繳費，乃為警
    逕行舉發，嗣原處分機關以受處分人違反道路交通管理處罰
    條例第56條第2項規定，裁處罰鍰新台幣（下同）300元，於
    法應無不合等語。
二、聲明異議意旨略以：伊所有之8V-4019 號車牌，在92年間無
    故遺失，伊在93年遭冒用而違規，曾向監理站提出申訴，有
    內政部警政署國道公路警察局第八警察隊函文副本可證。且
    因該車輛已損壞，自92年車牌遺失後即未再使用，故請求查
    明並予以免罰等語。
三、車輛駕駛人停車時，在道路收費停車處所停車，未依規定繳
    費，主管機關應書面通知駕駛人於7 日內補繳，並收取必要
    之工本費用，逾期再不繳納，處300 元罰鍰，道路交通管理
    處罰條例第56條第2 項定有明文。
四、經查：
  (一)按違反道路交通管理處罰條例第12條至第68條之規定者，由
    公路主管機關處罰，另違反同條例第69條至第84條之規定者
    ，由警察機關處罰，又受處分人不服第8 條主管機關所為之
    處罰，得於接到裁決書之翌日起20日內，向管轄地方法院聲
    明異議，道路交通管理處罰條例第8 條第1 項第1 款、第 2
    款、第87條第1 項分別定有明文。是依上開法律規定，所謂
    得於接到裁決書之翌日起20日內，向管轄地方法院聲明異議
    者，必以該裁決書已合法送達受處分人為前提。惟查原處分
    機關對於本件裁決書之送達，誤以「彰化縣彰化市○○路10
    0 號 (彰化市戶政事務所)」 寄發前開裁決書，顯有未先對
    於當時仍設籍於「彰化縣彰化市○○里○○街121 巷25弄73
    之7 號3 樓」之受處分人為送達而未能送達，即以文件遭退
    回逕為公示送達，足見該項公示送達不生效力。基此，本件
    裁決書之送達程序即不適法，自無法逕以原處分機關認定之
    送達生效日期（即96年7 月23日）為異議期間之起算日期。
    因認本件受處分人縱然知悉是項裁決書後，始於97年1 月8
    日具狀向彰化監理站聲明異議，難謂其異議已逾20日之法定
    異議期間，本院自得就受處分人聲明異議之內容為實體之審
    查，合先敘明。
  (二)本件受處分人甲○○所有之車牌號碼號8V-4019 號自用小客
    車，於95年4 月15日17時15分，在嘉義市○○路有「在道路
    收費停車處所停車經催繳不依規定繳費」之違規事由，為舉
    發單位即嘉義市警察局掣開LA0000000 號舉發違反道路交通
    管理事件通知單逕行舉發，並依受處分人違規時之戶籍地址
    「彰化縣彰化市○○里○○街121 巷25弄73之7 號3 樓」寄
    發前揭舉發通知單，惟該等郵件因無法送達，原舉發單位乃
    依法逕為公示送達，有法務部戶役政連結作業系統受處分人
    遷徙紀錄資料查詢結果、該份舉發通知單、停車欠費催繳單
    、嘉義市警察局嘉市警交字第0950005794號公告各1紙在卷
    可稽，足見本件違規通知單已生合法達於受處分人之效力。
    受處分人於異議狀內雖陳稱該8V-4019 號車牌已於92年間無
    故遺失，且自該車牌遺失後就未再使用車輛等語置辯。然查
    一般自用小客車乃往來交通之重要代步工具，且具相當經濟
    價值，汽車所有人在發現車牌遺失或遭竊後，內心勢必甚感
    焦急，理當立即或於自行尋找相當期間後，前往警局請求報
    案處理，以釐清責任之歸屬。況且受處分人於異議狀內亦自
    承該車輛已有罰單數件，可知系爭車輛之車牌自其遺失後即
    迭有交通違規紀錄，然受處分人均漠視之，未曾於報章刊登
    啟事或報案處理，遲至數年後之97年1 月28日始為車牌失竊
    登記，此有本院依職權調閱受處分人系爭車輛之異動歷史查
    詢資料1 紙在卷可參。是認受處分人於92年間遺失其車牌後
    ，既未有何報廢及失竊報案之紀錄，其有過失已甚顯然，則
    受處分人在此期間內，對於本次舉發之違規事實自應負車輛
    所有人之責任。至受處分人另辯以93年曾接獲交通違規之舉
    發通知單後，有向彰化監理站違規申訴等語，然查該次違規
    之舉發縱然經權責機關認定舉發有誤，惟亦無從推論受處分
    人前揭所稱車牌遺失情節即屬真實，換言之，縱使該車輛之
    車牌確有遭人改懸於其他車輛之事實，惟依現有證據資料研
    判，僅能認定係發生在93年該次違規案件，與本件交通違規
    事件無涉，本院自難憑此而為有利於受處分人之認定，受處
    分人據此為抗辯，尚難憑採。
  (三)綜上所述，受處分人於車牌遺失後未即時採取報案或報廢等
    必要措施以杜絕紛爭，顯未善盡車輛所有人管理之責任，自
    有疏咎；復以受處分人未提出任何證據以供本院審酌證明其
    所辯為真實。從而，原處分機關就上開違規事實，對於本件
    案載違規時間當時仍係該車輛登記名義上之車主即受處分人
    援引首揭規定，裁處受處分人罰鍰300 元，核無違誤。本件
    聲明異議為無理由，應予駁回。
五、據上論斷，應依道路交通管理處罰條例第87條第2項、道路
    交通案件處理辦法第19條，裁定如主文。
中    華    民    國    97    年    2     月    26    日
                  交通法庭    法  官  簡婉倫
以上正本證明與原本無異
如不服本裁定，應於送達後5日內，向本院提出抗告狀。
中    華    民    國    97    年    2     月    26    日
                              書記官  林盛輝


司法院資訊處製作；財團法人民間司法改革基金會備份。
